---
output:
  pdf_document:
    latex_engine: xelatex
  html_document:
    df_print: paged
geometry: left=3cm,right=2cm,top=2.5cm,bottom=2.5cm
fontsize: 11pt
linestretch: 1.5
mainfont: Arial
header-includes:
- \usepackage{fancyhdr}
- \usepackage{graphicx}
- \usepackage{sectsty}
- \pagestyle{fancy}
- \fancyhf{}
- \lhead{\includegraphics[height=1cm]{logo_utn.png}}
- \rhead{Probabilidad y Estadística}
- "\\lfoot{Grupo 48 - Castelli, Paredes}"
- \rfoot{\thepage}
- \renewcommand{\headrulewidth}{0.4pt}
- \renewcommand{\footrulewidth}{0.4pt}
- \sectionfont{\raggedright\fontsize{14}{16}\selectfont\bfseries}
- \subsectionfont{\raggedright\fontsize{12}{14}\selectfont\bfseries}
---

\thispagestyle{empty}

\begin{center}

\includegraphics[width=10cm]{logo_utn.png}

\vspace{2cm}

{\huge \textbf{Probabilidad y Estadística}}

\vspace{1.5cm}

{\Large \textbf{Portafolio 1: Estadística Descriptiva y Regresión}}

\vspace{3cm}

\begin{flushleft}
\Large \textbf{Equipo 48} \\
\vspace{0.5cm}
\normalsize
\begin{itemize}
  \item Castelli, Facundo - Ingeniería en Sistemas
  \item Paredes, Gerónimo - Ingeniería en Sistemas
\end{itemize}
\end{flushleft}

\vfill

\textbf{Fecha:} 04 de mayo de 2026

\end{center}

\newpage
\setcounter{page}{1}
```{r echo=FALSE}
datos_enut <- read.table("enut2021_base.txt", header = TRUE, sep = "|", fileEncoding = "UTF-8")
```
# RESUMEN EJECUTIVO

A completar

# INTRODUCCIÓN

El presente informe estadístico se fundamenta en el procesamiento y análisis empírico de la base de datos principal correspondiente a la Encuesta Nacional de Uso del Tiempo (ENUT), llevada a cabo durante el año 2021 por el Instituto Nacional de Estadística y Censos (INDEC). Este relevamiento constituye una herramienta métrica orientada a cuantificar y caracterizar la distribución del tiempo de la población, visibilizando particularidades asociadas al trabajo remunerado, las tareas domésticas no remuneradas, la demanda y provisión de cuidados, así como el tiempo destinado al ocio y actividades personales.

La información contenida en el conjunto de datos abarca una multiplicidad de dimensiones. Por un lado, proporciona variables de caracterización sociodemográfica y estructural tanto a nivel individual (edad, género, nivel educativo, condición de actividad laboral) como a nivel del hogar (clima educativo, características habitacionales, tipología de hogar y presencia de demandantes de cuidado). Por otro lado, aporta métricas específicas sobre el uso del tiempo diario, cuantificando la participación y el tiempo invertido en las distintas actividades.

Desde el punto de vista inferencial, los datos estructurados en este archivo corresponden a una muestra estadística y no a una población censal. Por el contrario, el relevamiento se aplica sobre un subconjunto representativo de viviendas seleccionadas bajo un diseño de muestreo probabilístico complejo. Debido a esta naturaleza muestral, para poder expandir los resultados a la totalidad del territorio nacional es estrictamente necesario utilizar los factores de expansión incorporados en la base de datos.

Dentro de la estructura de la base principal, la unidad de observación definida para este estudio es la persona de 14 años y más. Metodológicamente, se releva la información general de todos los miembros del hogar, pero la aplicación del diario de actividades y el cálculo de los indicadores de uso del tiempo se concentra en un único integrante de este estrato etario, seleccionado de forma aleatoria para garantizar la validez representativa de la muestra.

# VARIABLES DE ESTUDIO

En este informe se trabajará con seis variables preasignadas, las cuales se describen a continuación:

```{r echo = FALSE, warning=FALSE, message=FALSE}
library(knitr)
library(kableExtra)
# descripsion de variables
tabla_variables <- data.frame(
  Variable = c("J_NIVEL_EDUCATIVO", 
               "REGION",
               "EDAD_SEL",
               "BHCV02",
               "TCS_ACT_LAVARPLANCHAR",
               "ACS_ACT_CUIDARMASCOTAS"),
  Descripción = c("Nivel educativo más alto alcanzado por la persona que ejerce la jefatura del hogar.", 
                  "Código que identifica la región estadística de residencia del hogar encuestado.", 
                  "Edad en años cumplidos de la persona de 14 años o más seleccionada aleatoriamente en el     hogar.", 
                  "Cantidad total de ambientes o habitaciones que tiene la vivienda (sin contar baño, cocina ni pasillos).", 
                  "Tiempo con simultaneidad dedicado a lavar, planchar o arreglar la ropa y el calzado.", 
                  "Tiempo con simultaneidad dedicado al paseo, higiene, alimentación de mascotas y cuidado de plantas."),
  Clasificación = c("Cualitativa Ordinal.", 
                    "Cualitativa Nominal.", 
                    "Cuantitativa Discreta.", 
                    "Cuantitativa Discreta.", 
                    "Cuantitativa Continua.", 
                    "Cuantitativa Continua.")
)
kable(tabla_variables, format = "latex", booktabs = TRUE) %>%
  kable_styling(latex_options = c("hold_position")) %>%
  column_spec(1, width = "6cm") %>%
  column_spec(2, width = "6.5cm") %>%
  column_spec(3, width = "3.5cm")
```

